臺灣高等法院臺中分院刑事判決　　　　　　　　　　九十一年度上訴字第二三二號
　　上訴人　即
　　被　　　告　丁○○
　　選任辯護人　趙惠如
右上訴人因恐嚇案件，不服臺灣彰化地方法院八十八年度訴字第五六九號中華民國九
十年九月十九日第一審判決（起訴案號：臺灣彰化地方法院檢察署八十八年度偵字第
二０二號），提起上訴，本院判決如左：
      主  　文
原判決關於丁○○部分撤銷。
丁○○以加害生命之事，恐嚇他人致生危害於安全，累犯，處有期徒刑肆月，如易科
罰金，以參佰元折算壹日。
      事 　 實
一、丁○○曾於民國八十五年間因違反專利法案，經台灣彰地方法院判處有期徒刑四
    月確定，甫於八十七年一月二十六日易科罰金執行完畢，猶不知悔改，其係喬有
    金屬企業股份有限公司（以下簡稱喬有公司）之負責人，兼關係企業鋁特機械工
    業股份有限公司（以下簡稱鋁特公司，負責人為其同居人郭秀芬）之實際經營者
    ，於八十五年年底喬有公司因資金週轉困難，支票連續未能兌現，八十六年二月
    七日遭「拒絕往來」，該公司前向交通銀行彰化分行（以下簡稱交通銀行）之貸
    款本息無法按期支付，被全部轉列催收金額為一億一千六百餘萬元，而鋁特公司
    亦自八十六年五月間起，無法清償本息，全部轉列催收金額為八百二十三萬餘元
    ，交通銀行為確保債權，並自八十六年二月間起，將喬有公司寄存於交通銀行帳
    戶內之餘額、出口押匯款、國外客戶匯入款、設質存單、出口託收款等款項抵充
    積欠之本、息，並自八十七年一月間起，先後派員前往彰化縣花壇鄉喬有公司長
    沙村廠區、雲林縣斗六市鋁特公司工業廠區盤點擔保品之機械設備，致引起丁○○之不滿，丁○○竟基於恐嚇之犯意，於同年六月十一日上午十時許，打電話至
    彰化縣彰化市○○路○段四０一號交通銀行向該行襄理兼授信課長丙○○恫稱：
    「你為何做這麼絕，小心一點，要找黑道來對你、太太、小孩下手。」等語，致
    丙○○心生畏怖，而危害丙○○生命之安全。
二、案經交通銀行總管理處政風室告發暨法務部調查局彰化縣調查站移送臺灣彰化地
    方法院檢察署檢察官偵查起訴。
      理  　由
一、訊據被告丁○○矢口否認有右揭犯行，辯稱：伊與銀行之關係良好，伊不可能這
    樣做，伊僅有談到大家都有老婆、小孩要養，係有人找黑道兄弟來向伊催收帳款
    ，並非在對被害人恐嚇云云。惟查，右揭事實，業據被害人丙○○指述甚詳（偵
    查卷第一０二頁、原審卷第九十五頁），參以被害人丙○○於遭恐嚇後，即向其
    經理乙○○報告遭被告恐嚇等情（原審卷第九十六頁），並經證人乙○○證述屬
    實（本院卷第三十、三十一頁），且證人乙○○並於原審證稱「彭襄理曾向我講
    丁○○對他說話不友善，我知悉後就以電話要賴先生到銀行，他有向我們職員道
    勸。」等語（原審卷第九十八頁背面），被告於本院調查中亦供承「（八十七年
    六月十一日上午你是否有到銀行談這件事？）是的，我當天有去，．．我為我講
    話大聲跟他們說對不起。」等情節大致相符（本院卷第三十一頁），於法務部調
    查局偵訊時亦直陳「有關恐嚇部分是因交通銀行彰化分行人員向我催討債務時，
    雙方發生口角，．．」等語，足見被告確實有因右揭債務原因不滿而向被害人丙○○恐嚇，否則又何須道歉？且被害人丙○○與被告素無恩怨，當無故意誣陷之
    理；再以「你為何做這麼絕，小心一點，要找黑道來對你、太太、小孩下手。」
    等語，在客觀上亦足認對方將殺害自己或親人，並足以使人因而心生畏怖，是被
    告所辯顯係事後卸責之詞，不足採信，事證已臻明確，犯行堪予認定。
二、核被告丁○○所為，係犯刑法第三百零五條之恐嚇危害安全罪。被告曾於八十五
    年間因違反專利法案件，經法院判處有期徒刑四月確定，甫於八十七年一月二十
    六日易科罰金執行完畢，有台灣彰化地方法院檢察署刑案資料查註紀錄表在卷可
    稽，其於受有期徒刑執行完畢五年以內再犯有期徒刑以上之本罪，為累犯，應依
    法加重其刑。又按被告於行為後，刑法第四十一條「犯最重本刑為三年以下有期
    徒刑以下之刑之罪，而受六月以下有徒期刑或拘役之宣告，因身體、教育、職業
    或家庭之關係，執行顯有困難者，得以一元以上三元以下折算一日，易科罰金」
    之規定，已於九十年一月十日經總統公布修正為「犯最重本刑為五年以下有期徒
    刑以下之刑之罪，而受六月以下有徒期刑或拘役之宣告，因身體、教育、職業或
    家庭之關係或其他正當事由，執行顯有困難者，得以一元以上三元以下折算一日
    ，易科罰金。但確因不執行所宣告之刑，難收矯正之效，或難以維持秩序者，不
    在此限。併合處罰之數罪，均有前項情形，其應執行之刑逾六月者，亦同」，經
    比較上開條文，以適用修正後之規定為最有利於被告，故依刑法第二條第一項前
    段規定，關於易科罰金之規定，自應適用修正後之刑法第四十一條第一項前段之
    規定。
三、公訴意旨另以被告另基於恐嚇交通銀行經辦人員生命安全之犯意，於八十七年一
    月間某日上午十時許，親自前往彰化縣彰化市○○路○段四０一號交通銀行彰化
    分行，在會議室內向接洽之副理甲○○恫稱：「不要為了升官，求表現，就對我
    這樣逼得那麼緊，大家都有妻小，二、三年內出事也不一定，反正現在台灣從國
    外請來一個人把你幹掉，再出去也很簡單。」等語，致甲○○因而心生畏懼，因
    認被告所為，另涉犯刑法第三百零五條之恐嚇罪嫌云云。
（一）按刑法第三百零五條之恐嚇罪，所稱以加害生命、身體、自由、名譽、財產之
      事，恐嚇他人者，係指以使人生畏怖心為目的，而通知將加害之旨於加害人而
      言，最高法院五十二年度度台上第七五一號著有判例可資參照。
（二）訊據被告堅決否認有右揭恐嚇犯行，辯稱伊去交通銀行彰化分行時，僅對被害
      人甲○○說話大聲一點而已，並無恐嚇情形等語，經查，被告於右揭時地，曾
      對被害人甲○○為右揭言語等節，固據被害人於偵查中、原審及本院調查中指
      訴在卷（偵查卷第一０四頁、原審卷第九十三頁、本院卷第二十八、頁二十九
      頁），被告所辯伊僅說話大聲一點云云，難謂屬實，然被害人甲○○於本院調
      查中雖稱「我會怕，．．」（本院卷第二十九頁），於偵查中則稱「．．，當
      時我以為是氣話，．．」（偵查卷第一０四頁背面），於本院調查中亦稱「．
      ．，我在銀行是負責政風執行秘書，客戶偶而會有情緒上的發洩，但被告第二
      次再對丙○○恐嚇，丙○○有對我講，我怕萬一真的有這回事，後來我就寫報
      告給政風室。」等語（本院卷第二十九頁），並有政風報告影本一份在卷可參
      ，則被告以右揭言語恐嚇時，被害人甲○○是否心生畏怖已有可疑，且依上開
      政風報告所載日期為八十七年六月十七日，距右揭被告恐嚇被害人丙○○時已
      有五個多月，倘造成心生畏怖，何以事隔多月始向其任職之政風單位報告？況
      案發地點是在被害人彰化分行之會議室，衡情甲○○亦當不致認被告在此場所
      所說氣話係意在恐嚇，足見被害人甲○○所稱伊會害怕云云，應係於被害人丙○○遭被告恐嚇後才產生之聯想，而非於被告對其所說上開氣話當時所產生之
      心理畏怖，堪可確認，揆諸右揭判例說明，自與恐嚇罪之構成要件不合，此外
      復查無其他積極證據足以證明被告有此部分之犯行，惟此部分與右揭論罪科刑
      部分，公訴人認為有連續犯之裁判上一罪之關係，爰不另為無罪之諭知。
四、原審為被告科刑之判決，固非無見，惟原判決關於被告恐嚇被害人甲○○部分，
    疏未詳察，認為亦犯恐嚇罪，自有未洽，又諭知被告易科罰金，未及為新舊法之
    比較適用，亦有未合；被告上訴意旨指摘原決不當非全無理由，應由本院將原判
    決該部分撤銷改判，爰審酌被告所經營之公司向交通銀行之貸款本息均無法按期
    支付，後經銀行人員依法進行確保債權，竟對經辦人員恐嚇，惡性非輕及其犯罪
    之動機、目的、手段、所生危害及犯後態度等一切情狀，量處有期徒刑四月，並
    諭知易科罰金之折算標準。
據上論結，應依刑事訴訟法第三百六十九條第一項前段、第三百六十四條、第二百九
十九條第一項前段、刑法第三百零五條、第二條第一項前段、第四十一條第一項前段
、第四十七條，罰金罰鍰提高標準條例第一條前段、第二條，判決如主文。
本案經檢察官戊○○到庭執行職務。
中      華    民      國      九十一   年       四      月   二十三   日
                                    臺灣高等法院臺中分院刑事第十庭
                                          審判長法  官  林  照  明
                                                法  官  蔡  名  曜
                                                法  官  盧  江  陽
右正本證明與原本無異。
不得上訴。
                                                書記官  陳  妙  瑋
中      華      民      國      九十一   年       四      月    二十五  日
                                                                        Ｉ
